臺灣臺北地方法院刑事判決　　　　　　　96年度交易字第53號
公　訴　人　臺灣臺北地方法院檢察署檢察官
被　　　告　丙○○
上列被告因竊盜等案件，經檢察官聲請簡易判決處刑（95年度偵
字第21338號），經本院認定不應以簡易判決處刑，而改通常訴
訟程序審理，判決如下：
    主  文
丙○○服用酒類，不能安全駕駛動力交通工具而駕駛，處罰金新
台幣參仟元，如易服勞役，以新台幣壹仟元折算壹日。
被訴竊盜部分無罪。
    事  實
一、丙○○明知飲用酒精類飲料過量，將導致五官知覺與神經反
    應遲鈍，不應再駕駛車輛，竟於民國95年9月21日晚間10時
    至12時許，於飲用酒精類飲料後，在臺北市○○區○○路
    181巷口，誤以林儀姿所有交乙○○使用放置於該處之ZEF–
    406 號輕型機車，為自己之機車，擅自騎乘行駛，於翌日（
    即同年月22日）凌晨1時20分許，途經臺北市○○區○○路
    278巷1弄路口（起訴書誤載為松山路181巷口），因騎行不
    穩致機車倒地為警發覺可疑而予以盤查，發現其滿口酒氣，
    嗣經測試其呼氣酒精濃度值已達每公升0.90毫克，致不能安
    全駕駛動力交通工具之程度，始查知上情。
二、案經臺北市政府警察局信義分局報告臺灣臺北地方法院檢察
    署檢察官偵查起訴。
    理  由
壹、有罪（公共危險）部分：
一、訊據被告丙○○對上揭事實坦承不諱，核與被害人乙○○於
    偵查、本院準備程序中之指訴內容相符，復有臺北市政府警
    察局舉發違反道路交通管理事件通知單影本、呼氣酒精濃度
    檢驗單及觀察測試紀錄表各1紙在卷可稽，堪證被告自白與
    事實相符，被告公共危險犯行，事證明確，洵堪認定。
二、核被告所為，係犯刑法第185條之3服用酒類，不能安全駕駛
    動力交通工具而駕駛罪。爰審酌被告服用酒類之數量、呼氣
    之酒精濃度、所駕車輛種類、行駛距離、所生危害、其犯罪
    之目的、動機、手段、犯後坦承犯行之態度等一切情狀，量
    處如主文所示之刑，並定其易服勞役之折算標準。
貳、無罪（竊盜）部分：
一、按犯罪事實應依証據認定之，無証據不得認定其犯罪事實；
    不能証明被告犯罪者，應諭知無罪之判決，刑事訴訟法第
    154條第2項、第301條第1項分別定有明文。又認定不利於被
    告之事實，須依積極証據，苟積極証據不足為不利於被告事
    實之認定時，即應為有利於被告之認定，更不必有何有利之
    証據，最高法院30年上字第816號著有判例足資參照。
二、被告對於酒醉駕車一事固坦承不諱，惟堅決否認有何竊盜犯
    行，辯稱：伊當日係騎乘家中之AFS-840號機車前往臺北市
    ○○路119巷32號2樓侄女黃銀瓊住處，因該處樓下為五分埔
    夜市攤販所在，不能放置機車，遂將騎乘之機車放置於該處
    附近同市○○區○○路181巷口麵攤旁。而當日飲酒後，因
    未吃東西感覺肚餓，遂於侄女家中出來後，即到該181巷口
    麵攤吃麵，食畢因一時疏忽，且因酒意未注意，而停放該處
    之ZEF–406號輕型機車，其顏色、車款又與自己之機車極為
    相似，即以自備之鑰匙啟動電門恰巧亦可發動，故誤以為該
    機車即為自有之機車擅行騎走。故本件係誤騎機車，並無竊
    盜之認識與故意等語。經查：
（一）按公訴人認為被告所辯並無可採之證據，無非係以「被告
      雖辯稱係以機車鑰匙開啟前開機車，惟無機車鑰匙扣案足
      證其說，且被告未騎乘機車至飲酒地點，並無誤騎之可能
      ，是其上開所辯不足採」等語為論據（參見起訴書）。惟
      有關被告查獲當時，確有告知警員當日係誤騎機車，且持
      有自備之機車鑰匙1副而併遭查獲等情，業據本院傳喚當
      日查獲本案並負責製作筆錄之警員甲○○於審理中證稱：
      「（問：被告作筆錄時，有無提到騎錯車？）答：有。（
      既然有提到騎錯車，有無進一步查證現場有無他的車子？
      ）答：沒有。事後有他的家人去現場牽車，因為他的家人
      有來派出所看被告。（問：當時被告是否還在警局？）答
      ：是，我們派出所的人建議被告的家人將車牽回去，被告
      有打電話給家人。（問：是否知道被告原來的車子停在何
      處？）答：我聽被告說他的車子是停在五常公園，確定位
      置不清楚。（問：查到被告當時，機車有無鑰匙？）答：
      有，鑰匙是被告自己的，有拿出來，我們有扣案，他說插
      錯別人的車子。（問：為何寫沒有機車鑰匙扣案？）答：
      因為被告家人要將機車牽回去，所以鑰匙交給他的家人，
      他的家人是來派出所拿鑰匙，家人是女生，但是沒有印象
      是哪個家人。家人是直接來派出所拿鑰匙，我們建議將車
      牽回去，所以鑰匙拿給他牽車。（問：既然被告說騎錯車
      ，這關係到被告有無竊盜犯意，為何警察沒有到現場查證
      ？）答：當初被告已經達到公共危險罪的程度，所以這部
      分我們疏忽了」等語。綜合證人上開陳述，堪證當日查獲
      之鑰匙所以並未併案移送，係因警方當時只注意被告之酒
      醉駕車犯行，並未注意其同時亦涉嫌竊盜，故逕予同意將
      該鑰匙交由被告家屬領回，尚非自始無鑰匙扣案，從而，
      公訴人所稱：「惟無機車鑰匙扣案」1節，容有誤會。又
      被告當日既係於查獲當時即供稱係誤騎機車，是於查獲之
      初，由偵查機關派員依被告所指誤騎機車地點，查證被告
      所辯是否屬實，本非難事，亦應為犯罪偵查機關應盡之調
      查義務，惟惜查獲之初，因警員之疏忽與誤判，致僅注意
      到被告係酒醉駕車，而未就被告涉嫌竊盜部分併予查證，
      致被告當日是否確有騎乘自有機車之現場，事證未予調查
      。惟此種證據調查上之不利益，基於罪疑惟輕之原則，自
      不宜逕將此不利益歸責於被告承擔。是公訴人所稱：「被
      告未騎乘機車至飲酒地點，並無誤騎可能」之結論，即亦
      不無率斷。
（二）次查，經本院將被告所有之AFS-840號機車與查獲之ZEF–
      406號輕型機車，相互比對，經勘驗結果：該二台機車就
      外殼顏色、形狀、規格、大小、座椅高低，差異並不明顯
      。而核對二車所使用之機車鑰匙，依其大小、鋸齒、形狀
      亦相近，且使用被告之機車鑰匙，除可開啟被告本身之機
      車油門及行李箱外，也可順利開啟被害人所有機車之油門
      及行李箱，反之亦然。而仔細觀察，雖有部分差異之處，
      如被害人車身並無被告車身有ＪＯＧ標籤；被害人車頭儀
      表板是黑色，而被告是紫色；被害人後照鏡有二支都是圓
      形，被告只有左邊壹支是長方形的，另外壹支已經斷損；
      被害人的座椅是完整，被告座椅的皮面有破損；坐位下
      方腳後有正方形機油面板，被告沒有機油面板等，有勘驗
      筆錄附卷可稽。而訊諸被告則辯稱：除機油面板是上個月
      加機油才拆下來，原來也有在上面，但因為案發當時是晚
      上，所以沒有注意到顏色的部分，其他均沒意見等語。
（三）綜合被告之陳述與上開勘驗結果，本院可得之心證如下：
    (1)本件被告飲酒致醉之地點與誤騎機車之處所，分別為臺北
      市○○路119巷32號2樓與同市○○區○○路181巷口。而
      該二處係在台北市松山區五分埔市場附近，平時人潮洶湧
      、熙來攘往，人車混雜，停車不易，為公眾周知之事實，
      是被告辯稱因其侄女黃銀瓊住處有攤販聚集，不適停車，
      從而將騎乘之機車放置於附近松山路181巷口麵攤旁之停
      車格等語，尚符合事理。
    (2)而依被害人乙○○之陳述，其所失竊之ZEF–406號輕型機
      車，其失竊地點亦係放置於上開同一處所。且經本院勘驗
      結果，被告所持之機車鑰匙又與被害人機車係屬同款，彼
      此互可插入對方之電門開關而輕易發動，且二台機車之外
      殼顏色、形狀、規格、大小、座椅高低，均甚為相近，是
      被告辯稱誤騎機車等語，即非無可採。
    (3)又該二車間雖有若干差異，於通常情形下非不得輕易辨別
      ，然衡以當日被告確係在酒醉狀態下（酒精濃度值達每公
      升0.90毫克，如前述公共危險罪之證據）；及證人甲○○
      證稱：「當時我服臨檢勤務，從凌晨一點到三點，到永吉
      路278巷1弄口時碰到被告騎機車不是很穩，機車倒在地上
      ，警網通報說有1個被害人報案說機車掉了，我們乃將攔
      檢下來的車號報給值班的人」之查獲經過，堪證被告當時
      之意識並非十分清醒，尤以本件行為之時間又係在夜間，
      縱有燈光照明，然如上開勘驗結果，各該差異之處均屬細
      微之處，如車身有無ＪＯＧ標籤；車頭儀表板是黑或紫；
      後照鏡有無斷損；座椅是否破損；腳下有無機油面板等，
      均係在仔細觀察下始可能為明確之分辯，以酒醉致意識不
      清之被告而言，其未能注意而產生誤會，所辯亦未悖事理
      。
    (4)再衡酌本件查獲之ZEF–406號輕型機車，係1996年出廠之
      49cc輕型機車，其車身外觀顯已老舊，且依其規格與車齡
      已逾10年，保養亦非甚佳等諸多因素綜合以觀，雖仍堪騎
      用，惟其殘值顯然非高。反觀被告年已56歲，並無不良前
      科，堪稱素行良好，且其生活家庭狀況均屬正常，經濟狀
      況亦尚佳，名下所管領之機車已有三台（參見本院北交簡
      第3269號卷第11頁、第20頁），是被告竊盜之動機實難謂
      有何彰著明顯，從而其辯稱確無竊盜之意等語，益可採信
      。
（四）按刑法上之竊盜罪，須以為自己或第三人不法所有之意圖
      為要件，且以故意為必要。本件被告既經本院認定係出於
      誤騎機車而遭查獲，其對竊盜事實之認識與意欲均有所欠
      缺，並無犯罪之故意可言，其他又無積極証據足資證明被
      告有公訴人所指之竊盜犯行，因認被告所竊盜罪嫌部分
      ，其犯罪尚屬不能證明，揆諸首揭法條及判例意旨，自應
      為被告無罪之諭知。
據上論斷，應依刑事訴訟法第452條、第299條第1項前段、第301
條，刑法第185條之3、第42條第3項，刑法施行法第1條之1，判
決如主文。
本案經檢察官熊南彰到庭執行職務。
中　　華　　民　　國　　96　　年　　6 　　月　　20　　日
                  刑事第十五庭  審判長法  官  廖紋妤
                                      法  官  邱蓮華
                                      法  官  楊台清
以上正本證明與原本無異。
如不服本判決，應於判決送達後10日內，向本院提出上訴狀。
                                      書記官  陳麗津
中　　華　　民　　國　　96　　年　　6 　　月　　20　　日
附錄：本案論罪科刑法條
刑法第185條之3：
服用毒品、麻醉藥品、酒類或其他相類之物，不能安全駕駛動力
交通工具而駕駛者，處1年以下有期徒刑、拘役或3萬元以下罰金
。
